---
title: "MA1001B_Reto_Pregunta1"
author: ""
date: "2023-10-16"
output: word_document
---

```{r setup, include=FALSE}
knitr::opts_chunk$set(echo = TRUE)
```

## Leyendo base limpia

```{r}
library(printr) #para que tablas se impriman en buen formato
A1=read.csv("basereto.csv",encoding="UTF-8")
A1$p6_2<-as.character.numeric_version(A1$p6_2)
```

## Haciendo un histograma comparativo y un gráfico de caja comparativo
```{r}
library("ggplot2")
ggplot(A1, aes(x = edad, colour = p6_2)) + geom_histogram(alpha = 0.4, position = "identity") + labs(x = "Edad", y = "Frecuencia", colour = "Leyó tipo de libros específico") + scale_color_manual(labels = c("Sí", "No"), values = c("firebrick1", "darkblue")) + theme_bw() + theme(legend.position = "bottom") 
ggplot(A1, aes(x = edad, y=p6_2)) + geom_boxplot(color=c("firebrick1", "darkblue"), fill=c("darkred", "blue"), alpha=0.2,) + labs(x = "Edad", y = "Leyó tipo de libros específico") + scale_y_discrete(labels=c("Sí", "No")) + theme_bw();
```

## Medidas descriptivas
```{r}
tapply(A1$edad,A1$p6_2,summary) #aplica el resumen de medidas descriptivas a la variable edad según la repuesta sí o no de los encuestados
```

## Medidas descriptivas usando describe
```{r}
library(psych)
#describe(A,omit=TRUE) # describe todas las variables en A con medidas descriptivas desc)
describeBy(A1,A1$p6_2)
```

Análisis Inferencial
Pregunta 1 :  Relacionar Los libros que leyó fueron específicos de alguna materia o profesión con la edad

# Z Test

Hipótesis Propuesta
miu1 - > mean of y (si)
miu 2 - > mean of x (No)
H0 : miu1 = miu2
H1: miu1 < miu2

```{r}
library(printr) #para que tablas se impriman en buen formato
A10=read.csv("basereto.csv",encoding="UTF-8")
A10$p6_2=as.character.numeric_version(A10$p6_2)
A10NO=subset(A10,A10$p6_2==2)
A10SI=subset(A10,A10$p6_2==1)
#veo que tenemos n´s grande y entonces podría aplicar el teorema de TLC para hacer inferencias de dos medias poblacionales. Si usamos Z con TLC ya no tendríamos que revisar la normalidad.
library("BSDA")
sigmaNO=sd(A10NO$edad)
sigmaSI=sd(A10SI$edad)
z.test(A10NO$edad,A10SI$edad,sigma.x = sigmaNO,sigma.y = sigmaSI,conf.level=0.95)
```

pvalue < alfa, se tiene evidencia para rechazar H0.

# Shapiro Test

H0: distribución de variable normal
H1: distribución de variable no normal

```{r}
# Prueba de normalidad
 #Ho La variable sigue distribución normal
 #Ha La variable no sigue distribucion normal
shapiro.test(A10NO$edad)
shapiro.test(A10SI$edad)
```

## Una alternativa cuando las variables no siguen distribución normal es la prueba ansari.test para la prueba de dos varianzas poblacionales

```{r}
ansari.test(A10NO$edad, A10SI$edad, conf.level=0.95)
```
Se puede inferir que las varianzas posiblemente no sean iguales a un nivel de confianza del 95%.
